臺灣臺北地方法院刑事判決　　　　　　 93年度交易字第301號
公　訴　人　臺灣臺北地方法院檢察署檢察官
被　　　告　乙○○
上列被告因過失傷害案件，經檢察官提起公訴（九十三年度偵字
第五六六七號、第五六八一號），本院判決如下：
    主  文
乙○○因過失傷害人，處有期徒刑參月，如易科罰金，以參佰元
折算壹日。
    犯罪事實
一、乙○○無犯罪前科，於民國九十二年七月二日下午五時三十
    分許，在台北市大安區○○○路○段八號前由西往東車道旁
    之紅磚道上欲騎駛車頭朝馬路之停放在機車停車格內車牌號
    碼ＪＪＱ－九五三號重型機車上路，本應注意車輛起步時，
    應注意前後左右有無障礙或車輛行人，並應讓行進中之車輛
    行人優先通行，而依當時天候晴、日間有自然光、路面乾燥
    、無缺陷、視距良好等情形，並無不能注意之情形，適前方
    路口及後方和平東路一段與羅斯福路路口之號誌均為紅燈，
    應知悉和平東路一段與羅斯福路路口之號誌為紅燈時，羅斯
    福路上之車輛始得右轉和平東路一段，見右前方道路上並無
    其他車輛，竟疏未注意左後方由羅斯福路右轉和平東路一段
    之來車，即起步自機車停車格駛出越過第四車道欲駛至第三
    車道往東前行，斯時甲○○騎駛車牌號碼ＡＯＫ－七二三號
    重型機車於和平東路一段與羅斯福路路口之號誌為紅燈時右
    轉和平東路一段沿第四車道由西往東駛至，見乙○○突自路
    旁機車停車格騎乘ＪＪＱ－九五三號重型機車駛出，雖往左
    閃，惟仍於乙○○騎乘之ＪＪＱ－九五三號重型機車由第四
    車道騎往第三車道時，在第四車道靠近與第三車道分道線間
    ，所騎乘之ＡＯＫ－七二三號重型機車車頭與乙○○所騎駛
    之ＪＪＱ－九五三號重型機車左後角發生輕微碰撞，致ＡＯ
    Ｋ－七二三號重型機車重心不穩前行，而在近該路段一六號
    前之第三車道上機車向右側傾倒前衝，甲○○因而倒地受有
    右腳膝蓋骨頭斷裂（右側脛骨骨折）、頭部挫傷、右手挫傷
    ，左腳挫傷之傷害，而乙○○於由第四車道騎至第三車道時
    因感覺機車後方有碰撞，接著即到機車倒地聲，立即往右迴
    轉查看，發現倒地受傷之甲○○，旋即停車上前攙扶甲○○
    ，並請路人撥打電話通知救護車，及隨到場之救護車將甲○
    ○送醫救治。
二、案經被害人甲○○提出告訴由台北市政府警察局大安分局移
    板橋地方法院檢察署檢察官呈請台灣高等法院檢察署檢察長
    令轉台灣台北地方法院檢察署檢察官偵查起訴。
    理  由
一、訊據被告乙○○固坦承於前揭時、地駕駛前述車牌號碼之重
    型機車行經前揭肇事地點，及告訴人甲○○騎乘機車倒地受
    傷等情，惟矢口否認有何過失傷害犯行，並先後以：「…我
    車當時由和平東路南側人行道起步往東行駛第三或第四車道
    間，約於起步往東行駛約十秒鐘感覺我車後方被沿同路、同
    向、同車道重機ＡＯＫ－七二三前車頭撞及而肇事…直行有
    一段時間才被追撞…撞到才知道，因為對方是從後方追撞…
    我被追撞後有回頭處理…」（九十二年七月二日台北市政府
    警察局大安分局交通分隊交通事故談話紀錄表）、「…我並
    未撞她，反而她撞我的機車，她才受傷的．我由和平東路西
    向東行駛。對方也跟我同向行駛…是她撞到我機車正後方我
    才知道發生車禍了．我是直行騎乘一段距離才遭對方撞上的
    …」（九十二年十月二十五日警詢）、「…我是直行時感覺
    到正後方被撞擊，因而往前衝，並聽到後方有車倒地聲音，
    我即調頭逆向沿最外側車道騎回看，告訴人有叫我叫救護車
    …我是直行，他是由正後方撞到我…」（九十三年四月二日
    偵查，九十三年度偵字第五六六七號）、「…我騎到前方路
    口紅綠燈的地方，聽到後方有機車倒地聲音，我才回頭看，
    看到告訴人倒在地上，我才騎回去查看…我覺得當天我們兩
    台車有無發生碰撞，我都認為有疑問，因為雙方機車都沒有
    撞擊痕跡…當天我在車行途中，有一個異樣的感覺，好像是
    車行不順，又好像是被東西Ａ到（觸碰之意），但我機車沒
    有事，所以我就繼續前行，約五秒鐘以後，我才聽到後方有
    倒地的聲音，我之所以要回去查看告訴人，是因為在和平東
    路、羅斯福路口的號誌已經變成綠燈，有很多車子已經快開
    到告訴人身旁，我覺得他很危險，才好心回去看告訴人…起
    步的地方大概是在和平東路一段八號之前。告訴人倒地的地
    方大在和平東路一段十六號前面，這段八號到十六號的距離
    ，我已經在第三車道直行了…（自你從路邊起步，到你行車
    忽然感覺行車有異狀，大概有多久時間？）距離大概有二十
    公尺，時間大概有十五秒到二十秒…」（九十三年九月十四
    日本院準備程序）、「…我的車當時已經在直行狀態…我是
    到停止線才聽到車倒的聲音…實際上我不知道我的機車有被
    撞，是騎直行五秒鐘我才聽到倒地聲…」（九十四年一月七
    日本院審理）、「…我是直行的，告訴人有撞到我，我不知
    道…我只是說我的車後面有頓一下，並沒有指明是告訴人撞
    到我…告訴人沒有撞到我，因為車子都沒有事情，告訴人的
    車子也沒有事，應該是告訴人自己跌倒的…我是跟警察說，
    我後面好像頓一下，我從頭到尾都是說我直行…」（九十四
    年二月一日本院審理）等詞，資為辯解。
二、經查：
(一)、關於被告於右揭時、地駕駛前開車牌號碼之重型機車在前述
    肇事地點與告訴人所騎乘重型機車發生擦撞，致告訴人機車
    重心不穩因而倒地受有右腳膝蓋骨頭斷裂（右側脛骨骨折）
    、頭部挫傷、右手挫傷，左腳挫傷之事實，已據告訴人迭於
    交通事故談話紀錄表、警詢筆錄、檢察官偵查及本院調查、
    審理時指訴在卷，又上述車禍發生經過之客觀事實，有臺北
    市政府警察局交通警察大隊交通事故肇事原因初步分析研判
    表、交通事故分析研判表、道路交通事故現場圖、台北市政
    府警察局大安分局交通分隊道路交通事故補充資料表、乙○
    ○及甲○○之交通事故談話紀錄表各一份、道路交通事故調
    查報告表（一）、（二）、自首調查表（以上均為影本）、
    交通事故現場及車損照片十張附卷可稽（九十三年度偵字第
    五六六七號卷第十四頁至第二十二頁，第七頁至第九頁），
    再告訴人因本件車禍受有右腳膝蓋骨頭斷裂（右側脛骨骨折
    ）、頭部挫傷、右手挫傷，左腳挫傷之傷害，亦有國立台灣
    大學醫學院附設醫院診斷證明書及台北市政府警察局大安分
    局交通分隊道路交通事故補充資料表（影本）各一份在卷足
    憑（九十三年度偵字第五六六七號卷第十三頁、第十七頁）
    。
(二)、本件車禍肇事經過，據告訴人於事發後不久即九十二年七月
    二日下午八時二十分接受調查之交通事故談話記錄表中指述
    ：「我車當時沿和平東路西往東直行第四車道至肇事處，車
    前方原有一部白色廂型車，突然有乙部重機車ＪＪＱ－九五
    三由路邊起步後往內側車道行駛，我見狀即剎車，但剎車不
    及，我車前撞及ＪＪＱ－九五三左後車角而肇事…」等詞，
    其後於檢察官偵查及本院調查、審理時亦指稱「…在和平東
    路西向東最外側車道突然橫向衝出到我面前，我根本來不及
    反應剎車不及…當時和平東路上並無車，被告顯然是要切到
    內側車道…」（九十三年四月二日偵查）、「…我是騎在第
    四車道，被告是從機車格出來的…我看到時他就直接衝到我
    面前…當時我是羅斯福路右轉和平東路，在轉的時候我的前
    面有一輛白色廂型車，廂型車車速比較快，就直接衝過去，
    被告的機車從機車格衝出來，我發現時他就在我面前，我來
    不及煞車，是被告的車撞到我的機車…」（九十四年一月七
    日本院審理）等詞，而被告於警詢、偵查及本院審理時亦供
    稱「…我車當時由和平東路南側人行道起步往東行駛第三或
    第四車道間，約於起步往東行駛約拾秒鐘後感覺我車正後方
    被沿同路、同向、同車道重機車ＡＯＫ－七二三前車頭撞及
    …」（九十二年七月二日下午八時二十分交通事故談話記錄
    表）、「…我由和平東路西向東行駛。對方也跟我同方向行
    駛…」（九十二年十月二十五日警詢）、「…當天我在車行
    途中，有一個異樣的感覺，好像是車行不順，又好像是被東
    西Ａ到（觸碰之意），但我機車沒事，所以我就繼續前行，
    約五秒鐘以後，我才聽到後方有倒地的聲音…起步的地方大
    概是在和平東路一段八號之前，告訴人倒地的地方大概在和
    平東路一段十六號前面…」（九十三年九月十四日準備程序
    ）、「…我是從人行道走出來…騎直行五秒鐘我才聽到倒地
    聲…」（九十四年一月七日本院審理）、「…我是從八號出
    來…我的車後面有頓一下…」（九十四年二月一日本院審理
    ）等語，另參以告訴人所騎機車之前車頭燈罩掉落、車頭右
    側有刮痕、右側煞車手把有刮地痕，被告所騎機車則未見有
    任何明顯擦、刮痕跡，而現場為雙向四車道，往東方向車道
    有一刮地痕跡，起點在第三車道靠近與第四車道車道線處，
    向左斜往東北延伸至靠近該路十六號前，長二．五公尺，此
    有車損及車禍現場照片六紙、道路交通事故補充資料表及台
    北市○○○○○道路交通事故現場圖在卷可參，故由前揭發
    生本件車禍之當事人所陳述行車動向、車損情況及現場刮地
    痕走向可知，被告當時騎駛前述車牌之重型機車自和平東路
    一段八號前之紅磚道上機車停車格起步駛出越過第四車道駛
    至第三車道時，機車左後車尾與自羅斯福路右轉和平東路一
    段同向沿第四車道駛至，由告訴人騎乘之重型機車之車頭發
    生輕微碰撞後，告訴人騎乘之機車因重心不穩遂倒地而肇事
    。
(三)、雖然被告於警詢、偵查時一再辯稱：「…約於起步往東行駛
    約十秒鐘感覺我車後方被沿同路、同向、同車道重機ＡＯＫ
    －七二三前車頭撞及而肇事…直行有一段時間才被追撞…對
    方是從後方追撞…」（九十二年七月二日台北市政府警察局
    大安分局交通分隊交通事故談話紀錄表）、「…是她撞到我
    機車正後方…我是直行騎乘一段距離才遭對方撞上的…」（
    九十二年十月二十五日警詢）、「……我是直行，他是由正
    後方撞到我…」（九十三年四月二日偵查，九十三年度偵字
    第五六六七號）等詞，嗣於本院審理時則稱：「…我騎到前
    方路口紅綠燈的地方，聽到後方有機車倒地聲音，我才回頭
    看…」（九十三年九月十四日本院準備程序）、「…我的車
    當時已經在直行狀態…我是到停止線才聽到車倒的聲音…實
    際上我不知道我的機車有被撞，是騎直行五秒鐘我才聽到倒
    地聲…（自你從路邊起步，到你行車忽然感覺行車有異狀，
    大概有多久時間？）距離大概有二十公尺，時間大概有十五
    秒到二十秒…」（九十四年一月七日本院審理）、「…我是
    直行的，告訴人有撞到我，我不知道…應該是告訴人自己跌
    倒的…我從頭到尾都是說我直行…」（九十四年二月一日本
    院審理）等詞，而告訴人於偵查及本院審理時亦指述：「…
    我車撞到被告左側車頭跌倒…我是車頭與被告左側車頭對撞
    ，衝擊力很大…」（九十三年四月二日偵查）、「…他的車
    前撞到我車子的龍頭…被告撞到我的時候我就往右邊倒…被
    告車子橫的在馬路中間，我沒有辦法閃，就直接撞上去…發
    生很大的聲響，我撞到被告車子的左邊…」（九十四年一月
    七日本院審理）、「…（你車是撞到被告車子何處？）他車
    子中間，我們兩個人都有跌倒…」等詞，然而，(1)依據卷附
    之車損及車禍現場照片六紙、道路交通事故補充資料表及台
    北市○○○○○道路交通事故現場圖可知，告訴人所騎機車
    之前車頭燈罩掉落、車頭右側有刮痕、右側煞車手把有刮地
    痕，被告所騎機車則未見有任何明顯擦、刮痕跡，而現場為
    雙向四車道，往東方向車道有一刮地痕跡，起點在第三車道
    靠近與第四車道相接處，向左斜往東北延伸至靠近該路十六
    號前，長二．五公尺，又證人即據報趕赴車禍現場處理之台
    北市政府警察局大安分局交通分隊警員丙○○於九十四年一
    月七日本院審理時亦證述「…我到達現場時機車都已經抬到
    路旁，現場只有刮地痕…（被告車子有無撞擊痕跡？）沒有
    …（提示現場照片，刮地痕是否往左斜？）對…」等詞，由
    於告訴人所騎乘之機車車頭右側有刮痕與右側煞車手把有刮
    地痕跡，是知現場之刮地痕是告訴人所騎機車右把手倒後之
    刮地痕跡，而該刮地痕是從第三車道近與第四車道車道線處
    ，左斜往東北延伸長二．五公尺，如果係被告騎機車直行第
    三車道遭告訴人機車自正後方追撞，依據物理慣性，告訴人
    所騎之機車因與前方車輛發生衝撞後倒地滑衝時，如係重心
    向右傾而右側倒地，則應係向東南滑衝，如係重心向左而左
    側倒地，則應係向東北滑衝，惟機車向右傾倒，且起點更係
    在第三車道靠近與第四車道相接處，並向左斜朝東北延伸，
    可見被告所稱所騎機車直行在第三車道自後遭告訴人所騎機
    車追撞之詞並不足採；(2)而被告所騎乘之機車與告訴人所騎
    乘之機車有發生碰撞一節，已據告訴人指述綦詳，而被告亦
    供稱「…當天我在車行途中，有一個異樣的感覺，好像是車
    行不順，又好像是被東西Ａ到（碰觸之意）…」（九十三年
    九月十四日本院準備程序），且參以被告行駛近前方停止線
    時因聽到機車倒地聲即調頭向右迴轉查看，此亦據被告於九
    十三年四月二日偵查及九十三年九月十四日本院準備程序時
    供述在卷，益徵被告確有於騎駛前述車牌之重型機車自和平
    東路一段八號前之紅磚道上機車停車格起步駛出越過第四車
    道駛至第三車道時，機車左後車尾與自羅斯福路右轉和平東
    路一段同向沿第四車道駛至，由告訴人騎乘之重型機車之車
    頭發生輕微碰撞，否則被告鮮會因聽到機車倒地聲後趕緊調
    頭回去查看；雖被告另以「…我之所以要回去查看告訴人，
    是因為在和平東路、羅斯福路口的號誌已經變成綠燈，有很
    多車子已經快開到告訴人身旁，我覺得他很危險，才好心回
    去看告訴人…」（九十三年九月十四日本院準備程序）等詞
    置辯，惟據被告供述「…我起步的時候我的後面即和平東路
    、羅斯福路口的號誌是紅燈，當時路上並沒有車子…」（九
    十三年九月十四日本院準備程序）、「…我不會騎太快…而
    且前面也是紅燈…」（九十四年二月一日本院審理）等，由
    此可知被告自紅磚道機車停車格騎機車起步駛出至第三車道
    往東前行時，前方與後方路口均係紅燈，而被告亦稱自紅磚
    道上機車停車格起步駛出時路上沒有車子，則如何於前行時
    會知悉後方有告訴人騎機車倒地，且因和平東路、羅斯福路
    口的號誌已經變成綠燈，有很多車子已經快開到告訴人身旁
    ，告訴人很危險之情形，而於聽見後方機車倒地聲後即調頭
    向右迴轉查看，顯然被告之機車自紅磚道機車停車格起步駛
    出至第三車道時有與告訴人騎乘之機車發生碰撞，因而認知
    告訴人騎駛機車因上開碰撞而倒地至明，被告此部分之辯解
    亦係卸責之詞，不足採信；(3)此外，經本院於九十四年二月
    一日下午四時許到車禍現場勘驗結果：「羅斯福路與和平東
    路一段路口至被告機車起駛之和平東路一段八號前約三十公
    尺，自和平東路一段八號至刮地痕終止處－靠近和平東路一
    段十六號前約三十五公尺。」，此有勘驗現場圖在卷可稽，
    而本件刮地痕起點在和平東路一段八號與十六號間之第三車
    道靠近與第四車道相接處，已如前述，是知二部機車如發生
    碰撞應係在機車倒地而產生刮地痕之起點前，惟據被告於九
    十二年七月二日台北市政府警察局大安分局交通分隊交通事
    故談話紀錄表供述之行車時速三、四十公里計算，如行駛十
    秒，時速三十公里時車行距離有八十三．三公尺，時速四十
    公里時車行距離有一百十一．一公尺，行駛十五秒，時速三
    十公里時車行距離有一百二十四．九五公尺，時速四十公里
    時車行距離有一百六十六．六五公尺，是則被告依前揭供述
    時速騎駛機車自八號前起步前行十秒，早已通過十六號甚遠
    ，顯然被告稱「…約於起步往東行駛約十秒鐘感覺我車後方
    被…撞及…」（九十二年七月二日台北市政府警察局大安分
    局交通分隊交通事故談話紀錄表）、「…（自你從路邊起步
    ，到你行車忽然感覺行車有異狀，大概有多久時間？）…時
    間大概有十五秒到二十秒…」（九十四年一月七日本院審理
    ）等詞並不實在。(4)如前所述，告訴人所騎機車之前車頭燈
    罩掉落、車頭右側有刮痕、右側煞車手把有刮地痕，被告所
    騎機車則未見有任何明顯擦、刮痕跡，而現場在往東方向之
    第三車道靠近與第四車道相接處，有一左斜向東北長二．五
    公尺之刮地痕，據此可知，被告所騎之機車與告訴人騎乘之
    機車發生碰撞之力道輕微，惟據告訴人前揭指稱「…我是車
    頭與被告左側車頭對撞，衝擊力很大…」（九十三年四月二
    日偵查）、「…他的車前撞到我車子的龍頭…被告車子橫的
    在馬路中間，我沒有辦法閃，就直接撞上去…發生很大的聲
    響，我撞到被告車子的左邊…」（九十四年一月七日本院審
    理）、「…（你車是撞到被告車子何處？）他車子中間，我
    們兩個人都有跌倒…」等詞，依物理慣性，如果一部機車車
    頭與另一部機車左側車頭或左側車身發生碰撞產生很大聲響
    時，則該兩部機車發生之撞擊力當屬巨大，並非輕微，從而
    該二部機車因該巨大撞擊力之相互撞擊後均應會倒地，而皆
    有擦、刮痕跡，且地上不致於只有一條刮地痕，更不致只有
    告訴人受傷，稽此可知告訴人前揭指述與卷內證據及物理慣
    性不符，顯然為達訴訟目的而為之誇大不實指述之詞，為本
    院所不採。
(四)、按汽車行車前應注意起步前應顯示方向燈，注意前後左右有
    無障礙或車輛行人，並應注意讓行進中之車輛行人優先通行
    ，道路交通安全規則第八十九條第一項第六款定有明文。本
    件被告為已考領駕照之駕駛人（有交通部公路總局台中區監
    理所台中市監理站九十三年十二月二十八日中監中字第○九
    三○○○七一三八號函可稽，附於本院卷），對於上開道路
    交通安全規則應知悉，且應確實遵守，而依卷附之道路交通
    事故調查報告表，現場圖及現場照片所示，本件肇事路段為
    雙向四車道，第一、二、三、四車道分別寬三．四公尺、三
    ．○公尺、三．一公尺、三．二公尺，被告起步前機車原係
    停放在八號前由西往東第四車道旁之紅磚道上機車停車格處
    ，是知被告起步時之視野應屬寬廣，且本件車禍事發當時天
    候晴、日間有自然光線、路面乾燥、無缺陷、無障礙物且視
    距良好，並無不能注意之情形，另據被告供述「…我起步的
    時候我的後面即和平東路、羅斯福路口的號誌是紅燈，當時
    路上並沒有車子…」（九十三年九月十四日本院準備程序）
    、「…我不會騎太快…而且前面也是紅燈…」（九十四年二
    月一日本院審理）等詞，可知被告自紅磚道機車停車格騎機
    車起步駛出至第三車道往東前行時，前方與後方路口均係紅
    燈，其知悉和平東路一段與羅斯福路路口之號誌為紅燈時，
    羅斯福路上之車輛始得右轉和平東路一段，而應注意左後方
    由羅福路右轉和平東路一段駛至之車輛；雖然被告於九十四
    年二月一日本院審理時供稱：「…（你如何把機車騎出來？
    ）我是從路邊把機車牽下來…」云云，並表示：「…我起步
    的時候我的後面即和平東路、羅斯福路口的號誌是紅燈，當
    時路上並沒有車子…」（九十三年九月十四日本院準備程序
    ）、「…我不會騎太快…因為前面也是紅燈…」（九十四年
    二月一日本院審理）等，惟被告係直接自機車停車格將機車
    駛出一節，已據告訴人指述甚詳，被告於九十二年七月二日
    交通事故談話紀錄表及九十四年一月七日本院審理時均係稱
    「…我當時由和平東路南側人行道起步往東行駛…」、「…
    我是從人行道走出來…」等詞，而被告自紅磚道上機車停車
    格起步駛出越過第四車道而駛至第三車道時，機車左後車尾
    與自羅斯福路右轉和平東路一段同向沿第四車道駛至，由告
    訴人騎乘之重型機車之車頭發生輕微碰撞，致告訴人騎乘之
    機車因重心不穩而倒地之情，已如前述，由於本件被告騎駛
    之機車與告訴人騎駛之機車發生碰撞之處在和平東路一段八
    號與十六號間之第三車道靠近與第四車道相接處之刮地痕起
    點之前，可知被告騎駛機車起步駛出不久即與告訴人騎駛之
    機車發生碰撞，又如前所述，被告騎機車起步之處在八號前
    由西往東第四車道旁之紅磚道上機車停車格緊鄰往東四線車
    道，視野寬廣、視距良好，而且羅斯福路與和平東路一段路
    口距和平東路一段八號約三十公尺，和平東路一段八號至十
    六號相距約三十五公尺，有本院到場勘驗繪製之現場圖可稽
    ，參酌被告與告訴人供稱之各自行車速度均時速四十公里左
    右，則被告如果確實注意左後方來車，當會看見左後方由告
    訴人騎乘機車自羅斯福路右轉和平東路一段駛至，而得讓直
    行之告訴人機車先行通過後再自機車停車格起步駛出，然被
    告稱「：：撞到才知道：：」、「…是她（指甲○○）撞到
    我機車…我才知道…」、「…（你要路邊起步前，有無看到
    告訴人的機車騎過來？）沒有…」等，由被告前揭自述於告
    訴人機車撞擊其所駕駛之車輛時始發現由左後方駛至之告訴
    人機車之事發經過，顯然當時被告未確實注意左後方由羅斯
    福路右轉和平東路一段之來車狀況，致未讓行進中之車輛優
    先通行，所騎駛之機車左後角與告訴人騎駛之機車車頭發生
    輕微碰撞而有過失至明。而本件車禍事故經公訴人送請臺北
    市車輛行車事故鑑定委員會鑑定，認定：「一、乙○○騎乘
    ＪＪＱ－九五三號普通重機車：變換行向未注意左後方來車
    （肇事原因）。二、甲○○騎乘ＡＯＫ－七二三號普通重機
    車：持輕機車駕照駕駛普通重機車（一般違規）。」，嗣經
    本院送台北市交通局覆議鑑定，亦認定：：「一、乙○○騎
    乘ＪＪＱ－九五三號重機車：變換行向未注意左後方來車（
    肇事原因）。二、甲○○騎乘ＡＯＫ－七二三號重機車：持
    輕機車駕照駕駛普通重機車（一般違規）。」，亦有臺北市
    車輛行車事故鑑定委員會九十三年六月四日北鑑審字第○九
    三三○一二四七○○號函送之行車事故鑑定意見書（九十三
    年度偵字第五六六七號卷第三十七頁、第三十八頁）及台北
    市政府交通局九十三年十二月三日北市交五字第○九三三四
    九七七六○○號函送之車輛行車事故鑑定覆議委員會鑑定覆
    議意見書（本院卷）在卷可稽。
(五)、綜上所述，被告前揭辯稱係告訴人騎機車自後追撞其機車，
    或係告訴人騎機車自行滑倒云云，要屬卸責之詞，並不足採
    ，被告之過失犯行與告訴人所受傷害間，確有相當因果關係
    ，應屬灼然。本件事證明確，被告過失犯行洵堪認定，自應
    依法論科。
二、核被告所為係犯刑法第二百八十四條第一項前段過失傷害罪
    。查依卷附臺北市政府警察局大安分局交通分隊自首調查表
    (四)雖記載「報案人或勤務中心轉來資料未報明肇事人姓名，
    處理人員前往傷者就醫之醫院處理時，乙○○肇事者在場，
    並當場承認為肇事人。」，然而被告於談話紀錄表、警詢筆
    錄所載係供稱「…於起步往東行駛約拾秒鐘後感覺我車後方
    被沿同路同向同車道重機車ＡＯＫ－七二三前車頭撞及…」
    九十二年七月二日台北市政府警察局大安分局交通分隊交通
    事故談話紀錄表）、「…我由和平東路西向東行駛，對方也
    跟我同方向行駛…是她（指甲○○）撞到我機車正後方我才
    知道發生車禍…我認為對方追撞我的，並非我的過失…」（
    九十二年十月二十五日警訊）、「…我是直行時感覺到正後
    方被撞擊，因而往前衝，並聽到後方有車倒地聲音，我即調
    頭逆向沿最外側車道騎回看，告訴人有叫我叫救護車…」（
    九十三年四月二日偵查，九十三年度偵字第五六六七號）等
    詞，而於本院審理時則稱「…我確實有在起訴書所載時、地
    和告訴人發生車禍，但不是我的錯…我覺得當天我們兩台車
    有無發生碰撞，我都認為有疑問，因為雙方的機車都沒有撞
    擊的痕跡…」（九十三年九月十四日準備程序）、「…我不
    承認有過失，我的車當時已經在直行狀態…（告訴人是否從
    後面撞到你？）我不能確定，我是到停止線才到車倒地的聲
    音，我才回頭看…實際上我不知我的機車有被撞，是騎直行
    五秒鐘我才聽到倒地聲…」（九十四年一月七日本院審理）
    、「…我是直行的，告訴人有無撞到我，我不知道…」（九
    十四年二月一日本院審理），同時並表示：「對於證人丙○
    ○製作之自首紀錄，你有說你是肇事者，有何意見？）我沒
    有肇事…」（九十四年二月一日本院審理）等詞，是本件被
    告並未於犯罪發覺前向有權偵查之機關承認為犯罪人至明，
    與刑法第六十二條自首之要件有間，尚不得據以減輕其刑。
    爰審酌被告並無前科、素行良好，有台灣台北地方法院檢察
    署刑案資料查註記錄表及臺灣高等法院被告全國前案紀錄表
    可憑，並於車禍發生後立即停車上前看護受傷之告訴人，又
    隨同到場之救護車將告訴人送醫救治，此亦據告訴人陳明在
    卷，惟因過失致肇本件車禍傷及告訴人，告訴人所受傷勢非
    輕，且於九十二年七月二日發生車禍迄今猶未賠償告訴人所
    受損害，犯後否認犯行等一切情狀，量處如主文所示之刑，
    並諭知易科罰金之折算標準，以資懲儆。
據上論斷，應依刑事訴訟法第二百九十九條第一項前段，刑法第
二百八十四條第一項前段、第四十一條第一項前段，罰金罰鍰提
高標準條例第一條前段、第二條，判決如主文。
本案經檢察官陳玉萍到庭執行職務。
中　　華　　民　　國　　94　　年　　2 　　月　　25　　日
                              臺灣臺北地方法院交通法庭
                                  審判長法  官 陳興邦
                                        法  官 劉素如
                                        法  官 林婷立
上正本證明與原本無異。
如不服本判決，應於判決送達後十日內向本院提出上訴狀（應抄
附繕本）。告訴人或被害人如對於本判決不服者，應具備理由請
求檢察官上訴，其上訴期間之計算係以檢察官收受判決正本之日
期為準。
                                        書記官 葉志昭
中　　華　　民　　國　　94　　年　　3 　　月　　1 　　日
附錄本案論罪科刑法條全文：
中華民國刑法第二百八十四條
 (過失傷害罪)
因過失傷害人者，處六月以下有期徒刑、拘役或五百元以下罰金
，致重傷者，處一年以下有期徒刑、拘役或五百元以下罰金。
從事業務之人，因業務上之過失傷害人者，處一年以下有期徒刑
、拘役或一千元以下罰金，致重傷者，處三年以下有期徒刑、拘
役或二千元以下罰金。
